【裁判字號】    98,聲再,175
【裁判日期】    981217
【裁判案由】    傷害等
【裁判全文】
臺灣高等法院高雄分院刑事裁定         98年度聲再字第175號
再審聲請人
即受判決人  甲○○
上列聲請人因公然侮辱案件，對於本院98年度上易字第344 號中
華民國98年6 月10日確定判決（臺灣高雄地方法院97年度易字第
1323號、98年度易字第145 號、臺灣高雄地方法院檢察署97年度
偵字第3900號、97年度偵續字第383 號），聲請再審，本院裁定
如下：
    主  文
再審之聲請駁回。
    理  由
一、再審聲請意旨略以：聲請人因傷害等案件，經本院98年度上
    易字第344 號判決判處罪刑確定。原確定判決認聲請人犯有
    公然侮辱罪嫌，係據證人即告訴人武氏錦愛、證人曾龍奇及
    林秀鳳之證詞；原確定判決認定聲請人犯傷害罪，是根據證
    人即告訴人周銘南、張簡小詠、證人黃當添、龔美惠、武氏
    錦愛之證詞。但(一)依周銘南親生女兒周郁珊所具狀提出之錄
    音光碟，可以確實證明一共有9 人毆打聲請人，聲請人是因
    為自衛抵擋，致周銘南、張簡小詠受傷，有證人周銘南女兒
    周郁珊之證言可證；(二)公然侮辱案是武氏錦愛唆使曾龍奇及
    林秀鳳做偽證，有周銘南女兒周郁珊之證言可證；(三)證人楊
    為邦、李木吟2 人可證明聲請人確實於96年12月17日下午5
    時30分在中正技擊館無誤；爰依刑事訴訟法第420 條第1 項
    第6 款之規定聲請再審，並提出周郁珊之錄音光碟，並請求
    傳訊證人周郁珊、楊為邦、李木吟云云。
二、按刑事訴訟法第420 條第1 項第6 款所謂發現確實之新證據
    ，係指該證據於事實審法院判決前已經存在，為法院、當事
    人所不知，不及調查斟酌，至其後始行發見，且就證據本身
    形式上觀察，因不以絕對不須經過調查程序為條件，但必須
    顯然可認為足以動搖原有罪確定判決，而為受判決人無罪、
    免訴、免刑或輕於原判決所認罪名之判決者為限。此受理聲
    請再審之最後事實審法院，應就聲請再審理由之所謂「新證
    據」，是否具備事實審判決前已經存在，為法院、當事人所
    不知，事後方行發見之「嶄新性」，及顯然可認足以動搖原
    有罪確定判決，應為無罪、免訴、免刑或輕於原判決罪名之
    「顯然性」二要件，加以審查，為判斷應否准予開始再審之
    準據；又如係事後任由1 人出具1 證明書證明受判決人以前
    所為有利之主張係屬實在，而不足以推翻原確定判決所憑之
    證據者，即非上述所謂確實之新證據，又人證係以證人之證
    言為證據資料，故以證人為證據方法，以其陳述為證明之作
    用者，除非其於另一訴訟中已為證言之陳述，否則不能以其
    事後所製作記載見聞事實之文書，謂其係根據該人證成立於
    事實審法院判決之前，而認該文書為新證據。最高法院85年
    度台抗字第308 號、93年度台抗字第576 號裁定可資參照。
三、經查：聲請人甲○○於民國96年11月間某日，前往周銘南所
    經營位在高雄縣林園鄉○○村○○路153 號之水電材料行，
    購買水龍頭1 具，嗣因認商品有瑕疵，屢向周銘南要求更換
    新品未果後，於96年12月17日下午5 時30分，前至周銘南前
    揭營業中之水電材料行詢問水龍頭更換事宜，因周銘南外出
    ，甲○○竟基於公然侮辱之犯意，在上開不特定人得以共聞
    共見之處所，對在店內之武氏錦愛（即周銘南之配偶）辱罵
    「幹妳娘」、「臭雞掰」（臺語發音）等語，足以貶損武氏
    錦愛之人格評價。甲○○復於同日晚間9 時30分，前至周銘
    南上開水電材料行，因前揭買賣糾紛及稍早辱罵武氏錦愛之
    事，與周銘南發生口角，其二人竟均基於傷害他人身體之犯
    意，徒手毆打對方（周銘南部分，本院已另行審結），在場
    之武氏錦愛及張簡小詠見周銘南遭受毆打，乃加入周銘南傷
    害他人身體之犯意聯絡，由武氏錦愛以手抓向甲○○之臉部
    ；張簡小詠則自後方接近甲○○，混亂中，周銘南遭甲○○
    推倒在地，張簡小詠徒手毆打甲○○背部（武氏錦愛及張簡
    小詠部分，亦已由本院另行審結），甲○○遭張簡小詠毆打
    後，接續前開傷害人身體之犯意，以手往後揮向張簡小詠之
    頭部，致張簡小詠倒地，另致周銘南受有右胸壁挫傷、疑似
    腦震盪；張簡小詠則受有頭皮擦挫傷併腦震盪之傷害等情，
    業據證人即告訴人武氏錦愛、周銘南、張簡小詠等人分別於
    警詢、原審審理時證述綦詳，核與證人曾龍奇、林秀鳳、黃
    當添及龔美惠等人分別於偵查及原審審理時證述情節相符，
    復有建佑醫院之診斷證明書各1 紙在卷可參；且就被告甲○
    ○一再辯稱：伊當時不在場一節，並舉證人石立偉、張順喬
    及李宗其、袁雲龍等人以附和其詞等情，亦為原判決所不採
    ，並於理由中詳為指駁（見判決書第5 至7 頁），因而依法
    認定聲請人確犯公然侮辱罪、傷害等犯行，事證明確，核無
    違誤之處。聲請人於本件再審聲請中，就上開同一待證事項
    提出周郁珊之錄音光碟，並請求傳訊證人周郁珊、楊為邦、
    李木吟為證，惟此項聲請事由是否確屬真實，依形式上觀察
    ，必須經過調查始能加以證明；且周郁珊是否有為上開之陳
    述，已有可疑，縱或真實，依聲請人所提出其所稱周郁珊錄
    音光碟譯文，亦僅是「是我在家親耳聽到他們講的」，即周
    郁珊並非在現場親眼目睹或親耳聽聞之目擊證人，僅是事後
    之聽聞而已，其可信性低，亦不足推翻本院前審已經詳細調
    查，對被告所辯不足採信之原因予以指駁之敘述，而使聲請
    人應受無罪之判決；證人楊為邦、李木吟2 人亦非在現場聽
    聞之證人，既已經本院前審詳細調查，亦不足以推翻本院前
    審已經認定之事實。以上均難認為有再審理由，則其再審之
    聲請，應予駁回。
據上論結，應依刑事訴訟法第434 條第1 項，裁定如主文。
中    華    民    國    98    年    12    月    17    日
                  刑事第五庭    審判長法  官  曾永宗
                                      法  官  鍾宗霖
                                      法  官  任森銓
以上正本證明與原本無異。
不得抗告。
中    華    民    國    98    年    12    月    17    日
                                      書記官  廖素珍


司法院資訊處製作；財團法人民間司法改革基金會備份。
